臺灣高雄地方法院刑事判決　　　　　　　　　　　　　九十三年度訴緝字第二九號
　　公　訴　人　臺灣高雄地方法院檢察署檢察官
　　被　　　告　乙○○
右列被告因毒品危害防制條例案件，經檢察官提起公訴（九十二年度毒偵字第八八四
號），本院依簡式審判程序判決如左：
    主  文
乙○○連續施用第一級毒品，處有期徒刑壹年。扣案之第一級毒品海洛因壹小包（淨
重零點玖貳公克、包裝重零點貳肆公克）沒收銷燬之。
    事  實
一、乙○○前於民國八十九年間因施用毒品案件，經強制戒治期滿，而由台灣高雄地
    方法院檢察署檢察官於九十一年三月八日以九十一年度戒毒偵字第二三九號為不
    起訴處分確定；復因施用第一級毒品海洛因，經送強制戒治，並由檢察官提公訴
    ，而於九十一年六月二十八日經本院以九十一年度訴字第一一四八號判處有期徒
    刑八月確定（尚未執行完畢）。仍無法戒除毒癮，復基於施用第一級毒品海洛因
    之概括犯意，於前開強制戒治執行完畢釋放後五年內，即九十二年一月十五日起
    至同年二月三日止，連續在高雄市○鎮區鎮○路二四○巷二八號住處，施用第一
    級毒品海洛因多次。嗣於九十二年二月三日凌晨三時四十分許，為警在上開住處
    查獲，並扣得第一級毒品海洛因一小包（淨重○‧九二公克、包裝重○‧二四公
    克）。
二、案經高雄市政府警察局刑警大隊報告台灣高雄地方法院檢察署檢察官偵查起訴。
    理  由
一、本件被告所犯為死刑、無期徒刑或最輕本刑為三年以上有期徒刑以外之罪，其於
    準備程序中就被訴事實為有罪之陳述，經法官告知簡式審判程序之旨，並聽取公
    訴人之意見後，爰依刑事訴訟法第二百七十三條之一第一項規定，由受命法官獨
    任進行簡式審判程序，合先敘明。
二、訊據被告乙○○對於右揭犯罪事實坦承不諱，且將被告為警查獲時所採集之尿液
    送驗結果，係呈嗎啡陽性反應，有高雄市立凱旋醫院出具之煙毒尿液檢驗成績書
    一份附卷可稽。按尿液檢驗結果之正確性受到諸多因素之影響，如檢體簽收、處
    理、分析、文件處理及各檢體驗單位所訂定之CUTOFFVA- LUE（或閾值）不同等
    ，均會影響到最後結果之判讀，目前尿液中煙毒之檢驗方法分述如下：一般實驗
    室接到尿液煙毒檢驗申請時，第一步驟為利用免疫分析法做初步篩檢，如篩檢濃
    度小於CUTOFFVALUE即判讀為陰性反應；如篩檢濃度大於CUTOFFVALUE，則必須進
    一步做確認試驗，確認試驗方法之原理須異於篩檢方法之原理，確認試驗方法目
    前國內常用的方法計有免疫學分析法、TOXI-LAB（毒物層析法）、GC（氣體色層
    分析法）、GC/MS（氣體層析質譜儀分析法），依各實驗單位設備不同，選用方
    法而有不同，其精密度依次為GC/MS優於GC優於TOXI-LAB，此有高雄醫學大學附
    設中和紀念醫院八十三年六月十四日函覆台灣高雄地方法院八十三年五月九日高
    仁刑公股字第九六八０號函可資參照。再者，所謂「氣相層析質譜儀」包括「氣
    相層析儀」及「質譜儀」二部分，在「氣相層析儀」部分，其方法為將物質氣化
    後，再經分析管分離，由於各種物質之沸點及對管柱之吸附力不同，在經過檢測
    器（detector）測定後，表現出不同的滯留時間（retension time），利用滯留
    時間來判定是何種物質；而「質譜儀」部分為檢測器，能將物質撞擊成碎片，記
    錄其質譜圖，因每個化合物之鍵結能力不同，故不同之物質會有其特定之質譜圖
    ，因此在物質之判斷上有若指紋鑑定，因此，理論上如果扣除人為因素（例如檢
    體之間的污染）不與列計者，氣象層析質譜儀之精確度接近百分之百，復有行政
    院退輔會榮民總醫院八十三年三月三日函覆澎湖地方法院（83）北總內字第一八
    五號函堪以佐證。查本件被告被查獲後採集之尿液，經送請高雄市立凱旋醫院分
    別以免疫學分析法及氣相層析質譜儀（GC/MS）分析法交互檢驗，檢出被告尿液
    確含有嗎啡陽性反應，有前開尿液檢驗成績書一紙附卷可憑。揆諸前揭說明，本
    件在排除偽陽性反應產生可能之情形下，足資認定被告確曾於前開時、地施用第
    一級毒品海洛因。從而，被告自白施用毒品，與事實相符，其施用第一級毒品海
    洛因之犯行洵堪認定。
三、按毒品危害防制條例於九十二年六月六日經立法三讀修正通過，並於九十三年一
    月六日公布施行，於同年月九日生效。依該條例第三十五條第一項第三款之規定
    ：本條例修正施行前繫屬之施用毒品案件，於修正施行後，審判中之案件，由法
    院依修正後規定處理之。本件被告曾於八十九年間，因施用毒品案件，經強制戒
    治保護管束期滿，而由台灣高雄地方法院檢察署檢察官於九十一年三月八日以九
    十一年度戒毒偵字第二三九號為不起訴處分確定，此有台灣高等法院被告全國前
    案紀錄表及台灣高雄地方法院檢察署刑案資料查註紀錄表各一份附卷可參，其於
    初犯毒品危害防治條例，經強制戒治執行完畢釋放後五年內再犯毒品危害防制條
    例第十條之罪，依修正後同條例第二十三條第二項之規定，應依法論科。核其所
    為，係犯毒品危害防制條例第十條第一項之罪。其持有毒品之低度行為，應為施
    用毒品之高度行為所吸收，不另論罪。被告先後多次施用第一級毒品之行為，時
    間緊接，手法相同，觸犯構成要件相同之罪名，顯係基於概括犯意為之，為連續
    犯，應依刑法第五十六條之規定論以一罪，並依法加重其刑。審酌被告施用毒品
    之犯行，性質上乃屬對自我身心健康之自戕行為，其行為本身對社會所造成之危
    害並非直接、巨大，以及其犯罪動機、目的、手段及所生危害等一切情事，量處
    如主文所示之刑。扣案疑似海洛因之白色粉末，確係第一級毒品海洛因，有法務
    部調查局九十二年三月十日調科壹字第二二○○一四八一六號鑑定通知書一份在
    卷可稽，應依毒品危害防制條例第十八條第一項前段之規定，宣告沒收併銷燬之
    。
據上論斷，應依刑事訴訟法第二百七十三條之一第一項、第二百八十四條之一、第二
百九十九條第一項前段、刑法第十一條前段、第五十六條，毒品危害防制條例第三十
五條第一項第三款、第十條第一項、第十八條第一項前段，判決如主文。
本件經檢察官甲○○到庭執行職務。
中      華      民      國      九十三    年      二      月    二十五  日
                                      臺灣高雄地方法院刑事第六庭
                                          法  官  高英賓
右正本證明與原本無異。
如不服本判決，應於判決送達後十日內，向本院提出上訴狀。
                                          書記官  黃進遠
中      華      民      國      九十三    年      二      月    二十五  日
附錄本判決之論罪法條：
毒品危害防制條例第十條
施用第一級毒品者，處六月以上五年以下有期徒刑。
施用第二級毒品者，處三年以下有期徒刑。
